【裁判字號】    95,訴,2096
【裁判日期】    950810
【裁判案由】    損害賠償
【裁判全文】
臺灣臺中地方法院民事裁定  95年度訴字第2096號
原      告  光信國際發展股份有限公司
法定代理人  甲○○
被      告  乙○○
上列原告因被告偽造文書刑事案件，提起附帶民事訴訟（95年度
中簡附民字第26號），經刑事庭移送民事庭審理，本院裁定如下
：
    主    文
原告之訴及假執行之聲請均駁回。
訴訟費用由原告負擔。
    事實及理由
一、按原告之訴，起訴不合程式或不備其他要件者，法院應以裁
    定駁回之；因犯罪而受損害之人，於刑事訴訟程序得附帶提
    起民事訴訟，對於被告及依民法負賠償責任之人，請求回復
    其損害；附帶民事訴訟除本編有特別規定外，準用關於刑事
    訴訟之規定。但經移送或發回、發交於民事庭後，應適用民
    事訴訟法；法院認為原告之訴不合法或無理由者，應以判決
    駁回之。民事訴訟法第249條第1項第6款、刑事訴訟法第487
    條第1項、第490條、第502條第1項分別定有明文。又因犯罪
    而受損害之人，於刑事訴訟程序固得附帶提起民事訴訟，對
    於被告請求回復其損害，但其提起該項訴訟，須限於起訴之
    犯罪事實侵害個人私權致生損害者，始得為之，否則縱令得
    依其他事由，提起民事訴訟，亦不得於刑事訴訟程序附帶為
    此請求。又移送民事庭之附帶民事訴訟，應適用民事訴訟法
    ，縱移送前提起此項訴訟不合刑事訴訟法第487條所定之要
    件，而有同法第502條第1項關於訴之不合法規定情形，亦應
    依民事訴訟法第249條第1項第6款之規定，以裁定駁回之，
    最高法院80年度台抗字第377號裁判可供參照。
二、原告提起刑事附帶民事訴訟主張：被告於民國（下同）77年
    10月14日以總價新台幣（下同）8,600,000元向原告購買原
    告所興建坐落台中市○○區○○段255地號土地之「洛克斐
    勒大樓」，門牌號碼台中市○○區○○路1段625號7樓之1房
    地（嗣門牌號碼變更為台中市○○區○○路381巷1號7樓，
    以下簡稱系爭房地），雙方訂有土地預定買賣合約書及房屋
    預定買賣合約書，依合約書第2條明訂：「登記面積以地政
    機關複丈並登記完竣之結果為準。登記面積與本約所載面積
    如有誤差，在不超過百分之二範圍內，雙方同意不增價格，
    超過百分之二，就超過或不足部分，雙方同意按每坪單價相
    互貼補房屋價款。」。嗣原告依約將房屋興建完成，通知被
    告辦理交屋結算時，被告竟拒絕支付坪數追加款572,200元
    （應補坪數4.41坪），連同尚未給付之第74期款160,000元
    、地政規費、過戶契稅、代書費及外水電瓦斯費及房屋款30
    ,000 元，合計904,646元，期間原告多次催繳，被告均置之
    不理，茲因被告並未依買賣合約第20條結清所有款項，故原
    告雖已辦妥產權登記，將系爭房地移轉予被告，但並未交付
    權狀原本，亦此為被告所明知。詎被告竟於90年3月2日以遺
    失為由向台中市中正地政事務所申請補發系爭房地所有權狀
    ，並向國泰世華商業銀行股份有限公司辦理貸款，其不法行
    為業經原告提起告訴，台灣台中地方法院檢察署檢察官提起
    公訴，原告之權益因被告偽造文書之行為而受損，至為明確
    ，爰訴請被告賠償損害。並聲明求為判決：被告應給付原告
    904,646元及自81年4月1日起至清償日止，按年息5%計算之
    利息；原告願供擔保聲請宣告假執行等語。
三、經查：本件原告係與被告就系爭房地訂有買賣契約，因被告
    未付清買賣價款及代辦費用，故原告雖將系爭房地所有權移
    轉登記予被告，惟未將系爭房地所有權狀交付予被告，被告
    明知此情而以遺失為由向台中市中正地政事務所申請補發所
    有權狀，並據以行使使地政機關為他項權利之登記等情，有
    本院95年度中簡字第1076號刑事判決附卷可憑。按被告向地
    政機關謊稱權狀遺失申請補發並據以行使之所為雖犯刑法第
    216條、第214條之行使使公務員登載不實文書罪，惟原告提
    起本件附帶民事訴訟，依其主張之事實，係以被告未依約付
    清買賣價款及代辦費用等，請求被告依約給付，核其主張乃
    依兩造所訂買賣契約之法律關係請求被告履行給付，原告請
    求被告給付之款項，其請求權係於被告犯罪行為前即已發生
    ，自非原告因被告上述犯罪行為之結果而產生之損害，況刑
    法第216條、214條所保護之法益為國家法益，是以，原告並
    非因被告上述犯罪行為而受有損害之人，其據以提起本件附
    帶民事訴訟，核與刑事訴訟法第487條之規定不符，其起訴
    難認為合法，應以裁定駁回之。至於原告依兩造所訂買賣契
    約之法律關係，得向被告請求給付價金，乃為原告應另行提
    起民事訴訟主張權利之問題，附此敘明。
四、依民事訴訟法第249條第1項第6款、第95條、第78條，裁定
    如主文。
中    華    民    國    95    年    8    月    10     日
                  民事第三庭  法  官  陳文爵
正本係照原本作成。
如不服本裁定應於送達後10日內向本院提出抗告狀，並繳納抗告
費新臺幣1,000元。
中    華    民    國    95    年    8    月    10     日
                              書記官  王美珍


司法院資訊處製作；財團法人民間司法改革基金會備份。
